臺灣新北地方法院刑事判決
110年度金訴字第599號
公  訴  人  臺灣新北地方檢察署檢察官
被      告  王韋智


上列被告因違反洗錢防制法等案件，經檢察官提起公訴（110年
度偵緝字第2045號、第2046號、110年度偵字第23011號、第2316
5號），本院判決如下：
    主  文
王韋智無罪。
    理  由
一、檢察官起訴的主要內容為：
（一）被告王韋智可預見將金融機構帳戶交付他人使用，可能幫助
      詐騙集團作為收受、提領犯罪所得使用，並且產生生遮斷金
      流，逃避國家追訴、處罰的效果，竟基於幫助詐欺、洗錢
      的不確定故意，於民國109年5月某日，在新北市三峽區不
      詳地點，將名下國泰世華銀行帳戶【帳號：000-00000000
      0000號，下稱國泰世華帳戶】之提款卡、密碼交付高梵甄
      （檢察官另行偵辦），並由高梵甄提供不詳詐騙集團成員
      使用。該詐騙集團成員再意圖為自己不法之所有，基於詐
      欺取財、洗錢的犯意聯絡，向附表所示之人施用詐術，致
      其等均陷於錯誤，依指示匯款至國泰世華帳戶後（詐欺時
      間、方法、匯款時間、金額如附表），即遭提領一空，因
      此掩飾、隱匿詐欺犯罪所得之去向及所在。
（二）因此認為被告涉犯刑法第30條第1項、第339條第1項、洗
      錢防制法第2條第2款、第14條第1項幫助詐欺、幫助洗錢
      等罪嫌。
二、犯罪事實之認定，應該依據證據，如果無法發現相當證據，
    或者是證據不能夠證明，自然不可以用推測或者擬制的方法
    ，當作裁判的基礎。而且檢察官對於起訴的犯罪事實，負有
    提出證據及說服的實質舉證責任，如果檢察官提出的證據，
    無法積極證明被告有罪，或者檢察官指出的證明方法，不能
    說服法院而形成被告有罪之心證（必須達到通常一般人都沒
    有合理懷疑的程度），在無罪推定原則的要求下，就應該判
    決被告為無罪。
三、檢察官起訴主要的依據是：㈠被告於警詢、偵查供述；㈡附表
    所示之人於警詢證述及報案資料、匯款資料；㈢國泰世華帳
    戶開戶基本資料、交易明細。
四、訊問被告以後，被告堅定地否認自己有幫助詐欺、洗錢的行
    為，並辯稱：我於109年4、5月，將國泰世華帳戶交給高梵
    甄，因為高梵甄說要玩網路遊戲，而且我跟高梵甄是10幾年
    的朋友，國泰世華帳戶一直到109年年底，都是高梵甄在使
    用，借給高梵甄使用以後，我曾經更改過網路銀行的密碼，
    但高梵甄還是希望可以繼續使用國泰世華帳戶，我去銀行更
    換存摺的時候，也確認資金都是正常的等語。
五、法院審理之後，有以下的判斷：
（一）詐騙集團成員向附表所示之人施用詐術，致其等均陷於錯
      誤，依指示匯款至國泰世華帳戶後（詐欺時間、方法、匯
      款時間、金額如附表），即遭提領一空的事實，經過附表
      所示之人於警詢證述詳細（偵14752卷第21頁至第23頁；
      偵23165卷第31頁至第33頁；偵23011卷第4頁至第5頁；偵
      10511卷第133頁至第134頁背面），並有國泰世華帳戶開
      戶基本資料、交易明細各1份在卷可佐（偵9569卷第33頁
      、第50頁至第51頁），這部分的事實可以先確認清楚，並
      無爭議。
（二）被告將國泰世華帳戶交付高梵甄使用，難以預見該帳戶將
      作為詐欺犯罪使用：
　　1.根據被告、高梵甄間的對話紀錄，高梵甄向被告說：你的
      帳戶平常都是我在用，只有一兩天小郭睡我們家，說他朋
      友要匯錢給他，他的帳戶被我送出去沒卡提錢，說借他匯
      一下而已，但他當時人都在我們家等語（偵緝2046卷第23
      頁）。
　　2.又高梵甄於109年4月間，將自己名下的金融帳戶交付詐騙
      集團成員使用，經本院以110年金簡上第17號判決處有期
      徒刑3月確定（高梵甄自白犯罪），有判決書、臺灣高等
      法院被告前案紀錄表各1份在卷可證（本院卷第118-1頁至
      第118-5頁、第118-19頁）。在高梵甄的金融帳戶即將被
      列為警示帳戶的情況下（因為交付詐騙集團使用），高梵
      甄肯定需要其他帳戶作為日常生活的使用，那麼被告辯稱
      於109年4、5月，將國泰世華帳戶交給高梵甄使用，不是毫
      無依據。
　　3.由於金融法規並未規定不能將金融機構的帳戶「合法交付
      」他人使用，尤其金融體系承認「存摺＋印章＋臨櫃密碼」
      或是「卡片＋密碼」，就可以進行非帳戶名義人的交易，
      屬於方便交易活動所接納的容許風險，而且被告與高梵甄
      為認識10年的朋友（本院卷第142頁），彼此具有一定程
      度的熟識，被告確實可以正當信賴高梵甄會將國泰世華帳
      戶作為網路遊戲或是其他日常生活的合法使用。
　　4.再從國泰世華帳戶直到109年11月23日18時12分才開始有
      詐欺被害人匯款（即附表編號3）的情況來看，距離被告
      將帳戶交付高梵甄的時間超過半年，不能排除高梵甄是因
      為後來缺錢的關係，才擅自將自己正在使用的國泰世華帳
      戶販售給詐騙集團（高梵甄之前也是出售自己的金融帳戶
      而獲取報酬）的可能，難以認為被告可以預見高梵甄日後
      會將國泰世華帳戶交付詐騙集團使用。
（三）檢察官固然於論告時主張：被告、高梵甄都有幫助詐欺的
      前科，被告應該知道將帳戶交給別人必須謹慎為之，卻輕
      率交付帳戶，主觀上顯然具有不確定故意等語（本院卷第
      151頁），然而：
　　1.被告、高梵甄之前幫助詐欺前科的犯罪事實都是發生於00
      0年（本院卷第13 頁、第118-3頁），而被告交付國泰世
      華帳戶的時間為109年4、5月，間隔不算短暫，事實與本
      案也沒有什麼關聯性，無法因為被告、高梵甄幫助詐欺的
      前科紀錄，便認定被告可以預見國泰世華帳戶將作為詐欺
      犯罪使用，因為犯罪的人也有改過向善的可能，不一定會
      一直持續犯罪。
　　2.又被告是將國泰世華帳戶交付認識多年的朋友高梵甄使用
      ，不是完全不認識的陌生人，也稱不上是「輕率」、「不
      在乎」的行為，並且被告曾經於109年7月27日前往銀行更
      換國泰世華帳戶的存摺（偵14752卷第54頁背面），倘若
      被告有意讓高梵甄將國泰世華帳戶提供給詐騙集團使用，
      根本不需要特地去更換存摺，這樣的情況反而比較像是為
      了讓高梵甄可以在日常生活中使用國泰世華帳戶。
　　3.況且被告交付國泰世華帳戶以後，超過半年才被作為詐騙
      犯罪使用，這期間也有許多沒有異常的資金進出，與詐騙
      集團通常會立即使用已經取得的人頭帳戶有所不同（避免
      帳戶被掛失或列為警示而無法使用）。以及被告收到警察
      局的通知以後，向高梵甄質問：「你到底騙了多少人」等
      語（偵緝2046卷第28頁），則更是證明了高梵甄將國泰世
      華帳戶交付詐騙集團使用，應該不在被告的主觀預見範圍
      以內，否則被告不必特別覺得困擾，畢竟把帳戶交給詐騙
      集團，日後本來就需要接受警察、檢察官的調查。
（四）高梵甄經過法院合法傳喚、拘提以後，無正當理由未到庭
      以證人身分接受調查，檢察官這部分的聲請屬於「不能調
      查」，應該認為無調查的必要，依刑事訴訟法第163 條之
      2 第2 項第1 款、第1 項規定，駁回檢察官的聲請。
六、結論（含退併辦的說明）：
（一）綜合以上的說明，檢察官雖然起訴被告涉犯幫助詐欺、洗
      錢等罪嫌，但是檢察官提出的事證與證明犯罪的方法，經
      過本院逐一審查，以及反覆思考之後，對於被告是否成立
      犯罪，仍然存在合理懷疑的空間，因此根據無罪推定的原
      則，應該判決被告無罪。
（二）本案既然是無罪判決，那麼臺灣新北地方檢察署110 年度
      偵緝字第2044號移送併辦的部分，法院便無法一併進行審
      理（不在起訴效力所及的範圍），應該退由檢察官另外進
      行處理。
據上論斷，應依刑事訴訟法第301條第1項，判決如主文。
本案經檢察官陳建勳提起公訴，檢察官劉新耀到庭執行職務。
中　　華　　民　　國　　111 　年　　1 　　月　　27　　日
                  刑事第一庭  審判長法　官　劉景宜
                                    法　官  蔡慧雯
                                    法　官  陳柏榮
上列正本證明與原本無異。
如不服本判決，應於判決送達後20日內敘明上訴理由，向本院提
出上訴狀 (應附繕本) ，上訴於臺灣高等法院。其未敘述上訴理
由者，應於上訴期間屆滿後20日內向本院補提理由書「切勿逕送
上級法院」。
                                    書記官　王道欣　　
　　　　　　　　　　　　　　　　　　　　　　　　　　
中　　華　　民　　國　　111 　年　　1 　　月　　27　　日


附表：
編號 告訴人 詐欺時間 詐欺方法 匯款時間 匯款金額（新臺幣） 1 盧瑋成 109年11月中旬至12月3日 詐騙集團成員佯稱有可獲利投資平台，嗣謊稱告訴人吃操作異常凍結帳戶，需解凍資等情，致盧瑋成陷於誤，依指示匯款。 109年11月25日20時40分 2萬元 2 許書政 109年11月中旬 詐騙集團成員佯稱有可獲利投資平台，致許書政陷於錯誤，依指示匯款。 109年11月24日20時37分 3萬元 3 劉浩展 109年11月19日前某日 詐騙集團成員佯稱有可獲利投資平台，致劉浩展陷於錯誤，依指示匯款。 109年11月23日18時12分（起訴書誤載為109年11月24日18時11分） 1萬元 4 謝政穎 109年10月某日 詐騙集團成員佯稱有可獲利投資平台，致謝政穎陷於錯誤，依指示匯款。 109年11月23日18時40分 1萬5,000元